【裁判字號】    97,訴,799
【裁判日期】    970910
【裁判案由】    違反毒品危害防制條例
【裁判全文】
臺灣雲林地方法院刑事判決               97年度訴字第799號
公  訴  人  臺灣雲林地方法院檢察署檢察官
被      告  甲○○
上列被告因違反毒品危害防制條例案件，經檢察官提起公訴（97
年度毒偵字第919 號），嗣因被告就被訴事實為有罪之陳述，經
本院合議庭裁定由受命法官獨任適用簡式審判程序審理，本院判
決如下：
    主  文
甲○○施用第一級毒品，累犯，處有期徒刑拾月，扣案第一級毒
品海洛因壹包（驗後淨重零點壹伍參貳公克）沒收銷燬之，扣案
注射針筒貳支、食鹽水壹瓶均沒收。
    事  實
一、甲○○前因竊盜案件，經本院以94年度易字第378 號判處有
    期徒刑8 月確定，入監服刑後，甫於民國95年11月23日執行
    完畢。又其前於88年間，因施用毒品案件，經本院裁定送觀
    察、勒戒後，認無繼續施用毒品之傾向，於同年2 月10日經
    釋放，並由臺灣雲林地方法院檢察署檢察官於90年2 月6 日
    以89年度毒偵字第1536號為不起訴處分確定；其於上開觀察
    、勒戒執行完畢釋放後之5 年內，復於92年7 月間起至93年
    8 月4 日止，因施用第一級毒品案件，經本院以93年度訴字
    第329 號判處有期徒刑1 年確定。詎仍不知悔改，竟基於施
    用第一級毒品之犯意，於97年5 月31日下午1 時許，在雲林
    縣斗六市○區○○○道路旁，以將第一級毒品海洛因摻水置
    於針筒內注射血管之方式，施用第一級毒品海洛因1 次。嗣
    於同年6 月1 日上午9 時50分許，在雲林縣斗六市○○路與
    永樂街口，為警查獲其持有第一級毒品海洛因1 包（驗前淨
    重0.1602公克、驗後淨重0.1532公克），並扣得其所有預備
    供施用第一級毒品海海因所用之注射針筒2 支、食鹽水1 瓶
    ，且對其採尿送驗，始悉上情。
二、案經雲林縣警察局斗六分局報告臺灣雲林地方法院檢察署檢
    察官偵查起訴。
    理  由
一、按本件被告甲○○所犯係死刑、無期徒刑、最輕本刑為3 年
    以上有期徒刑以外之罪，其於準備程序就前揭被訴事實為有
    罪之陳述，經受命法官告知簡式審判程序之旨，並聽取其與
    公訴人之意見後，本院認無不得或不宜改依簡式審判程序進
    行之情事，依刑事訴訟法第273 條之1 第1 項、第284 條之
    1 規定，裁定本件由受命法官獨任進行簡式審判程序，合先
    敘明。
二、上揭犯罪事實，業據被告於警詢、偵訊及本院審理中均坦承
    不諱；且被告於97年6 月1 日所採集之尿液，經送驗結果，
    呈嗎啡陽性反應，有台灣檢驗科技股份有限公司97年6 月11
    日報告編號KＺ000000000000號濫用藥物尿液檢驗報告、雲林
    縣警察局毒品犯罪嫌疑人採尿作業管制紀錄各1 份附卷可稽
    ；另扣案之白粉1 包，經送驗結果，檢出第一級毒品海洛因
    成分，驗前淨重0.1602公克、驗後淨重0.1532公克，亦有行
    政院衛生署草屯療養院97年7 月17日草療鑑字第0970006162
    號鑑定書1 份在卷足參；此外，復有被告所有供預備施用第
    一級毒品海洛因所用之注射針筒2 支、食鹽水1 瓶扣案可證
    。綜上足認，被告前揭自白核與事實相符，應堪採為被告有
    罪之證據，則被告前開犯行堪以認定。
三、按犯毒品危害防制條例第10條施用第一、二級毒品之罪者，
    檢察官應聲請法院裁定，令被告入勒戒處所觀察、勒戒，經
    觀察、勒戒後，檢察官依據勒戒處分之陳報，認受觀察、勒
    戒人無繼續施用毒品傾向者，應即釋放，並為不起訴之處分
    ；認受觀察、勒戒人有繼續施用毒品之傾向者，檢察官應聲
    請法院裁定令入戒治處所強制戒治，其期間為6 個月以上，
    至無繼續強制戒治之必要為止，但最長不得逾1 年，強制戒
    治期滿，應即釋放，由檢察官為不起訴之處分。觀察、勒戒
    或強制戒治執行完畢釋放後，5 年內再犯第10條之罪者，應
    依一般刑事訴訟程序予以起訴論罪科刑，此觀諸毒品危害防
    制條例第20條第1 項、第2 項、第23條第1 項、第2 項規定
    自明。而被告若於5 年內已再犯，經依法追訴處罰，縱其第
    3 次（或第3 次以上）再度施用毒品之時間，在初犯經觀察
    、勒戒或強制戒治執行完畢釋放5 年以後，已不合於「5 年
    後再犯」之規定，且因已於「5 年內再犯」，顯見其再犯率
    甚高，原實施觀察、勒戒或強制戒治，已無法收其實效，即
    應依該條例第10條處罰（最高法院95年第7 次刑事庭會議決
    定可資參照）。查本件被告前於88年間，因施用毒品案件，
    經本院裁定送觀察、勒戒後，認無繼續施用毒品之傾向，於
    同年2 月10日經釋放，並由臺灣雲林地方法院檢察署檢察官
    於90年2 月6 日以89年度毒偵字第1536號為不起訴處分確定
    ；其於上開觀察、勒戒執行完畢釋放後之5 年內，復於92年
    7 月間起至93年8 月4 日止，因施用第一級毒品案件，經本
    院以93年度訴字第329 號判處有期徒刑1 年確定，有臺灣高
    等法院被告前案紀錄表1 份在卷可考，則被告再犯本件施用
    毒品犯行之時間，雖在前次觀察、勒戒執行完畢釋放5 年後
    ，惟其既已於5 年內再犯，依前揭說明，本件仍應依法予以
    論罪科刑。
四、核被告所為係犯毒品危害防制條例第10條第1 項之施用第一
    級毒品罪。其持有第一級毒品之行為為施用之高度行為所吸
    收，不另論罪。又被告前因竊盜案件，經本院以94年度易字
    第378 號判處有期徒刑8 月確定，入監服刑後，甫於95年11
    月23日執行完畢，有前揭臺灣高等法院被告前案紀錄表可參
    ，其受有期徒刑之執行完畢後5 年內，故意再犯本件有期徒
    刑以上之罪，為累犯，應依刑法第47條第1 項之規定加重其
    刑。爰審酌被告前因施用毒品，先後經觀察、勒戒及法院判
    刑確定，仍未戒絕毒品，再犯本件施用毒品犯行，顯見其無
    悔改之意，戒毒之意志不堅，有失政府制定毒品危害防制條
    例之立法美意，本不宜寬貸，惟念其施用毒品乃自戕一己之
    身體健康，尚未害及他人，犯後亦坦承犯行，態度良好等一
    切情狀，量處如主文所示之刑。扣案之第一級毒品海洛因1
    包（驗後淨重0.1532公克），為查獲之第一級毒品，爰依毒
    品危害防制條例第18條第1 項前段規定，不問屬於犯人與否
    ，併予宣告沒收銷燬之，至鑑驗用罄之毒品自無庸另為沒收
    銷燬之諭知。另扣案之注射針筒2 支、食鹽水1 瓶，雖尚未
    經使用，有查獲照片1 張在卷可佐，惟係被告所有預備供施
    用第一級毒品海海因所用之物，業據其供承在卷，爰依刑法
    第38條第1 項第2 款之規定，併予宣告沒收。
據上論斷，應依刑事訴訟法第273 條之1 第1 項、第284 條之1
、第299 條第1 項前段，毒品危害防制條例第10條第1 項、第18
條第1 項前段，刑法第11條、第47條第1 項、第38條第1 項第2
款，判決如主文。
本案經檢察官林豐正到庭執行職務。
中    華    民    國    97    年    9     月    10    日
                  刑事第一庭    法  官  王雅苑
以上正本證明與原本無異。
如不服本判決，應於判決收受後10日內，向本院提出上訴狀（須
附繕本）。
                                書記官  張簡純靜
中    華    民    國    97    年    9     月    10    日
附錄本案論罪科刑法條全文：
毒品危害防制條例第10條第1 項
施用第一級毒品者，處6 月以上5 年以下有期徒刑。


司法院資訊處製作；財團法人民間司法改革基金會備份。
